【裁判字號】    97,抗,569
【裁判日期】    971201
【裁判案由】    假處分
【裁判全文】
臺灣高等法院臺中分院民事裁定           97年度抗字第569號
抗  告  人  乙○○
相  對  人  渣打國際商業銀行股份有限公司
法定代理人  甲○○
上列當事人間聲請假處分事件，抗告人對於中華民國97年10月21
日台灣苗栗地方法院所為97年裁全字第975號裁定，提起抗告，
本院裁定如下：
    主  文
抗告駁回。
抗告訴訟費用由抗告人負擔。
    理  由
一、本件抗告人於原法院列相對人渣打國際商業銀行股份有限公
    司（以下簡稱渣打銀行），許東胡、劉冠余等三人為債務人
    （即本件聲請假處分之相對人）聲請為假處分，其聲請意旨
    略以：債務人許東胡於民國87年12月23日將附表編號1至編
    號6之土地出賣予聲請人（即抗告人，下同），價款業已付
    清，但聲請人當時受限於無自耕農身分，無法取得農地農用
    證明，以致遲未辦理產權過戶，有買賣契約書影本乙份為證
    ；又債務人許東胡於民國88年12月31日將附表編號11之未辦
    保存登記建物讓渡予聲請人，有讓渡書影本乙份為證。詎許
    東胡財務不佳，前開地號土地及地上應歸債權人所有之未辦
    保存登記房屋，竟被誤認為許東胡所有，遭法院查封拍賣（
    本院95年度執字第13767號），由劉冠余拍定，債權人擬提
    起民事訴訟，請求債務人就上述不動產為移轉登記，但唯恐
    債務人將該不動產之所有權移轉或為其他處分，致請求標的
    現狀變更，日後有不能強制執行或甚難執行之虞等情。原法
    院依其主張之事實，業已提出牧場登記證書影本、土地買賣
    契約書影本及讓渡書影本各乙份，雖可認為有相當之釋明，
    然於所述假處分之原因，則未能盡釋明之責，惟債權人既陳
    明願供擔保，認其釋明之欠缺，擔保足以補之，而債權人（
    即本件抗告人）所聲請為假處分之標的，即原裁定附表所列
    之不動產（包括土地十筆，及未辦保存登記之房屋一棟）業
    經原法院拍賣，由債務人劉冠余拍定，辦理土地所有權移轉
    登記完畢，房屋亦已發給權利移轉證書在案，因而裁定准抗
    告人（即債權人）以新台幣（以下同）2608萬8000元為債務
    人劉冠余供擔保後，債務人劉冠余對於原裁定附表所列之不
    動產不得讓與，設定抵押、出租及其他一切處分行為，而駁
    回抗告人在原法院其餘之聲請。抗告人對相對人渣打銀行提
    起抗告。
二、抗告意旨略以：抗告人於原法院僅強調相對人渣打銀行違法
    拍賣系爭不動產，而忘記陳述抗告人已還清貸款，只是未辦
    理塗銷登記之原因及理由，銀行無權拍賣系爭不動產，拍賣
    有嚴重之錯誤。抗告人確實對系爭不動產擁有所有權，只為
    保全所有權，追回被不當拍賣之不動產，竟須以擔保金作擔
    保，使抗告人在金錢及精神上造成極大之損失。希望能不供
    擔保，使抗告人能追回被拍賣之土地。且如現在不動產之拍
    定人，再過戶（移轉登記）與第三人，而第三人主張為善意
    受讓，抗告人將無法回復權利，為防患未然，亦有對拍定人
    假處分之必要等語。
三、經查，原法院已裁定准許抗告人（即債權人）供擔保2608萬
    8000元後，得對相對人（即原裁定所列債務人，亦即系爭不
    動產之拍定人）劉冠余為假處分。而法院就債務人若因假扣
    押或假處分有所不當所受損害，命債權人預供擔保者，其金
    額之多寡應如何認定為相當，原屬於法院之職權裁量之範圍
    ，非當事人所可任意指摘。又法院為附條件之假處分裁定，
    命債權人供擔保後得為假處分，此項擔保金係備賠償債務人
    所應受之損害，故法院定此項擔保額，應勘酌債務人所應受
    之損害而為衡量之標準。（最高法院48年度台上字第18號及
    48年台抗字第142號判例參照）本件原法院就抗告人對劉冠
    余之假處分所酌定之擔保金，而准為假處分部分，抗告人並
    未對之提起抗告，自屬已告確定。茲再此對之有所指摘，依
    上開判例要旨，已非適當，且非本院所得審究。至於抗告人
    指稱其對相對人渣打銀行之貸款業已清償只是忘記辦理塗銷
    登記，相對人之強制執行，有嚴重之錯誤云云，則已涉及實
    體問題，非假處分裁定所得論究。且抗告人苟有認為相對人
    聲請強制執行有所不當，或其債權已不存在，在執行程序尚
    未終結前，依法得以上開實體事項，提起債務人異議之訴或
    聲明異議，既未及或不知情而未主張，於執行標的物拍定而
    執行程序終結後，亦得以實體事項對相對人請求賠償。相對
    人既非執行標的物之不動產現登記之所有權人或得主張所有
    權之人，抗告人亦無從對之主張依假處分而禁止其為處分或
    其他損及其權利之行為。原法院駁回其此部分之聲請，並無
    不當。因之抗告人對原法院所為駁回之聲請，提起抗告，自
    無理由。原法院之裁定，經核並無違誤，抗告為無理由。又
    本件假處分抗告，就假處分之准駁與否，尚未確定前，不宜
    先讓債務人知情。而債權人之意見，業已於抗告狀中敘明，
    無須再命陳述意見，因之認無依民事訴訟法第528條第2項之
    規定，使債權人及債務人陳述意見之必要。並此敘明。
四、爰依民事訴訟法第495條之1第1項、第449條第1項、第95條
    、第78條裁定如主文。
中    華    民    國    97    年    12    月    1     日
                  民事第三庭    審判長法  官  陳照德
                                      法  官  朱  樑
                                      法  官  李平勳
以上正本係照原本作成。
再為抗告應以適用法規顯有錯誤為理由，並經本院之許可，該許
可以原裁定所涉及之法律見解具有原則上之重要性者為限。
如提起再抗告者應於裁定送達後十日內向本院提出抗告理由狀（
須按照他造人數附具繕本）並繳納抗告裁判費新臺幣壹仟元，同
時委任律師或具有律師資格之關係人為代理人。
                                      書記官  茆亞民
中    華    民    國    97    年    12    月    2     日
                                                      Ａ


司法院資訊處製作；財團法人民間司法改革基金會備份。
